臺灣高雄地方法院刑事判決　　　　　　　94年度易緝字第98號
公　訴　人　臺灣高雄地方法院檢察署檢察官
被　　　告　乙○○
上列被告因違反動產擔保交易法案件，經檢察官聲請以簡易判決
處刑（93年度偵字第16778 號），本院認不宜以簡易判決處刑，
改依通常程序審理，本院判決如下：
    主  文
乙○○動產擔保交易之債務人，意圖不法之利益，將標的物遷移
，致生損害於債權人，處拘役伍拾日，如易科罰金，以參佰元折
算壹日。緩刑貳年。
    事  實
一、乙○○於民國91年3 月20日，向位於台北市○○區○○路一
    段200 號2 樓之1 之遠東國際商業銀行股份有限公司台北逸
    仙公司（下稱「遠東銀行」）貸款新台幣（下同）15萬元，
    並以其所購買之車牌號碼YU-1173 號自用小客1 輛，依動產
    擔保交易法規定之方式，設定動產抵押予遠東銀行，為動產
    擔保交易之債務人。雙方並約定貸款期限自91年3 月20日起
    至95年3 月19日止，分48期清償，每月攤還一期，每期應償
    還4565元，標的物存放地點為高雄市○○路62巷6 號29樓乙
    ○○住處，在貸款未付清之前，標的物僅得依約使用，不得
    任意遷移或為其他處分。詎乙○○於取得上開貸款後，自93
    年3 月20日第24期起即拒不付款，且意圖為自己不法之利益
    ，將上開車輛遷移不知去向，致遠東銀行追索無著而受有損
    害，嗣經遠東銀行將前開動產抵押債權讓與裕融企業股份有
    限公司（下稱「裕融公司」）。
二、案經裕融公司訴請臺灣高雄地方法院檢察署檢察官偵查後，
    聲請以簡易判決處刑，本院認不宜以簡易判決處刑，改依通
    常程序審理，經被告為有罪之陳述後，本院合議庭裁定依簡
    式審判程序審理。
    理  由
一、按除被告所犯為死刑、無期徒刑、最輕本刑為3 年以上有期
    徒刑之罪或高等法院管轄第一審案件者外，於法院行準備程
    序進行中，被告先就被訴事實為有罪之陳述時，審判長得告
    知被告簡式審判程序之旨，並聽取當事人、代理人、辯護人
    及輔佐人之意見後，裁定進行簡式審判程序；且受命法官行
    準備程序，與法院或審判長有同一之權限；又簡式審判程序
    之證據調查，不受刑事訴訟法第159 條第1 項、第161 條之
    2 、第161 條之3 、第163 條之1 及第164 條至第170 條規
    定之限制，刑事訴訟法第273 條之1 第1 項、第279 條第2
    項前段、第273 條之2 分別定有明文。被告乙○○所為係犯
    死刑、無期徒刑、最輕本刑為3 年以上有期徒刑以外之罪，
    其於準備程序中就被訴事實為有罪之陳述，經受命法官告知
    簡式審判程序之旨，並聽取公訴人、被告之意見後，本院合
    議庭認為適宜由受命法官獨任進行簡式審判程序，依刑事訴
    訟法第273 條之1 第1 項規定，裁定由受命法官獨任進行審
    判程序，合先敘明。
二、上揭犯罪事實，業據被告乙○○於本院審理時供承不諱，且
    經告訴代理人周榮輝於警詢時指訴綦詳，並有貸款暨動產抵
    押契約書、動產擔保交易動產抵押設定登記申請書、動產擔
    保交易（動產抵押）移轉契約書、動產擔保交易動產抵押設
    定債權人變更登記申請書、存證信函影本各1 份附卷可資佐
    證，是被告之任意性自白核與事實相符，堪予採信。本案事
    證明確，被告上開犯行洵堪認定，應予依法論科。
三、核被告所為，係犯動產擔保交易法第38條「動產擔保交易之
    債務人，意圖不法之利益，將標的物遷移，致生損害於債權
    人」罪。本院審酌被告未能依約繳付分期款項，並將系爭汽
    車遷移不明，致告訴人裕融公司因而追索無著，最後僅能利
    用司法程序迫使被告出面解決，其間業已造成告訴人利益損
    失及成本增加，被告自應受有相當程度之刑事非難；惟另考
    量本件僅係侵害財產法益之犯罪，告訴人既經徵信而同意讓
    被告分期付款，自應相當程度承擔被告到期不履行之風險，
    此亦應包含於其同意分期付款之預想範圍內，被告固有另再
    將系爭汽車遷移不明之行為，致使告訴人無從追償，但此紛
    爭容經由民事求償程序解決較屬妥適，被告之行為於刑事上
    之可非難性應較屬輕微；且被告於犯後坦承犯行，態度良好
    ，復已與告訴人達成和解，償還全部欠款，亦據告訴代理人
    丙○○於本院審理時陳明在卷，足見被告業已彌補其對告訴
    人所造成之損害等一切情狀，量處如主文所示之刑，並諭知
    易科罰金之折算標準，以資懲儆。再被告前未曾受有期徒刑
    以上刑之宣告，有臺灣高等法院被告前案紀錄表1 份附卷可
    稽，其因一時失慮，致罹刑典，事後坦承犯行，復已賠償告
    訴人所受損害，深知悔悟，信經此刑之宣告後，應知警惕而
    無再犯之虞，本院因認暫不執行其刑為當，予以宣告緩刑2
    年，用啟自新。
據上論斷，應依刑事訴訟法第452 條、第273 條之1 第1 項、第
284 條之1 、第299 條第1 項前段，動產擔保交易法第38條，刑
法第11條前段、第41條第1 項前段、第74條第1 款，罰金罰鍰提
高標準條例第1 條前段、第2 條，判決如主文。
本案經檢察官甲○○到庭執行職務。
中　  華　　民　　國　　94　　年　　　9　　月   28    日
                  刑事第十三庭  法  官  劉惠娟
右正本證明與原本無異。
如不服本判決，應於判決送達後10日內，向本院提出上訴狀。
中　　華　　民　　國　　94　　年　　9 　　月　　28　　日
                                書記官  陳素徵
附錄本案論罪科刑法條全文：
動產擔保交易法第38條
動產擔保交易之債務人，意圖不法之利益，將標的物遷移、出賣
、出質、移轉、抵押或為其他處分，致生損害於債權人者，處3
年以下有期徒刑、拘役或科或併科6 千元以下之罰金。
